【裁判字號】    90,訴,1305
【裁判日期】    900730
【裁判案由】    徵收補償
【裁判全文】
高雄高等行政法院裁定                              九十年度訴字第一三○五號
    原      告  甲○○
                乙○○
    被      告  嘉義縣政府
    代  表  人  丙○○  縣長
右當事人間因徵收補償事件，原告不服內政部中華民國九十年三月十九日台（九十）
內訴字第八九０九一六０訴願決定，提起行政訴訟。本院裁定如左：
    主  文
原告之訴駁回。
訴訟費用由原告負擔。
    理  由
一、按行政訴訟法第四條第一項規定：「人民因中央或地方機關之違法行政處分，認
    為損害其權利或法律上之利益，經依訴願法提起訴願而不服其決定．．．．．．
    得向高等行政法院提起撤銷訴訟。」故提起撤銷訴訟，以經過合法之訴願程序為
    前提要件，其未經合法之訴願程序，遽行提起行政訴訟，自非法之所許，此觀前
    揭法條規定至明（前行政法院四十九年度裁字第四十一號裁定、八十六年度裁字
    第一０七二號裁定及最高行政法院八十九年度裁字第一一九五號裁定參照）。又
    按「訴願應具訴願書，載明左列事項，由訴願人或代理人簽名或蓋章：．．．．
    ．．三、原行政處分機關。．．．．．．訴願應附行政處分書影本。．．．．．
    ．。」「受理訴願機關認為訴願書不合法定程式，而其情形可補正者，應通知訴
    願人於二十日內補正。」「訴願事件有左列各款情形之一者，應為不受理之決定
    ：一、訴願書不合法定程式不能補正或經通知補正逾期不補正者。．．．．．．
    。」訴願法第五十六條第一項第三款、第二項、第六十二條及第七十七條第一款
    分別定有明文。
二、本件起訴意旨略以：被告於八十二年十二月一日以八二府地權字第一二四九九五
    號函復原告，未符都市計畫法及本縣都市計畫區內興辦公共工程拆遷建築物補償
    辦法之規定，悖離毗鄰公共設施平均公告現值及物價標準指數計算，逕予維持原
    查估價額；而原查估價值為何，既未書明，旋即函報備查並轉知原告乙節，即未
    符規定，亦不具行政處分之要件內容，而原告無收受任何處分，自未生送達效力
    ；被告既未依法處分及送達，原告自無法補正原處分，訴願決定以原告未檢附原
    處分影本不予受理，顯有違誤，而聲明求為判決撤銷原處分及訴願決定云云。
三、經查：本件原告係於八十九年十二月間具狀向內政部提起訴願，訴願狀內雖已表
    示係就其所有坐落嘉義縣梅山鄉○○段一０七一地號及一０七二地號土地徵收地
    價偏低一事為爭執，然於該訴願狀內並未明白表示係不服何機關所為何一行政處
    分，而對之提起訴願，有該訴願狀附訴願卷可稽；故本件訴願決定機關內政部乃
    於八十九年十二月二十八日以台（八九）內訴字第八九０八九九九號函通知原告
    於文到二十日內依訴願法第五十六條規定補正訴願書，補正之訴願書應表明不服
    原處分機關之文號，檢附原處分書影本及註明收受或知悉行政處分之年月日，此
    補正函並已於九十年一月三日分別送達原告二人，嗣因原告逾期未補正，訴願決
    定機關內政部乃為訴願不受理之決定等情，則有該送達證書二份，補正函及內政
    部九十年三月十九日台（九十）內訴字第八九０九一六０訴願決定書各一份附訴
    願卷可按。原告之訴願書既未表明所要提起訴願之原行政處分及原行政處分機關
    ，亦未檢附原處分書影本，依前述訴願法第五十六條規定，原告所提之訴願書，
    程式自有欠缺，且原告未表明所不服之行政處分，訴願決定機關事實上無法進行
    審議，則訴願決定機關內政部限期命原告補正，原告未予補正，訴願決定機關內
    政部依據訴願法第七十七條第一款規定，為訴願不受理之決定，於法即無不合。
    至原告提起本件訴訟雖陳稱：其係不服被告八十二年十二月一日以八二府地權字
    第一二四九九五號函而提起訴願，且該函不具處分要件云云，然該函若如原告主
    張非行政處分，本即不得對之提起訴願，且原告於提起訴願時既未表明係對何一
    行政處分不服，則訴願決定機關內政部依法命補正，自屬有據，原告再為爭執，
    自無可採。
四、綜上所述，原告提起訴願之程式既有欠缺，經訴願決定機關內政部依訴願法第五
    十六條規定命補正後，因原告逾期未補正，乃依同法第七十七條第一款規定為訴
    願不受理之決定，於法並無違誤，自應予維持。本件原告未經合法之訴願，復行
    提起行政訴訟，揆諸首開法律規定及判例意旨，其訴即屬於法不合，應予駁回。
五、依行政訴訟法第一百零七條第一項第十款、第一百零四條、民事訴訟法第九十五
    條、第七十八條、第八十五條第一項前段，裁定如主文。
中      華      民      國      九十    年      七      月      三十    日
                                高雄高等行政法院第一庭
                                            審判長法官  陳光秀
                                            法      官  呂佳徵
                                            法      官  楊惠欽
右為正本係照原本作成。
如不服本裁定，應於裁定送達後十日內以書狀明理由，經本院向最高行政法院提出
抗告 (須按對造人數附具繕本）；並應預繳送達用掛號郵票六份（每份三十四元）。
中      華      民      國      九十    年      七      月      三十    日
                                            法院書記官  藍亮仁


司法院資訊處製作；財團法人民間司法改革基金會備份。
